臺灣宜蘭地方法院行政訴訟判決
111年度監簡字第11號
原      告  吳兆中    現於法務部○○○○○○○執行中
法定代理人  吳兆元  
訴訟代理人  吳瑞棟  
被      告  法務部○○○○○○○


代  表  人  蔡永生  
上列當事人間因監獄行刑法事件，原告不服被告民國111年2月25
日111年申字第4號申訴決定，提起行政訴訟，本院判決如下：
    主  文
原告之訴駁回。
訴訟費用由原告負擔。
    事實及理由
壹、程序事項：
一、原告不服被告依監獄行刑法所為之申訴決定而提起行政訴訟
    ，依監獄行刑法第114條第1項規定，適用行政訴訟法之簡易
    訴訟程序，而本件依卷內兩造所提出書狀事證資料明確，爰
    依監獄行刑法第114條第2項之規定，不經言詞辯論，逕為判
    決。
二、原告前經臺灣新北地方法院（下稱新北地院）家事法庭於民
    國103年8月5日以103年度監宣字第306號裁定宣告為受監護
    宣告之人，甲○○為其監護人（見本院卷第17頁）。本件原告
    以甲○○為法定代理人，提起本件訴訟，自屬合法，合先敘明
    。
貳、實體事項：
一、事實概要： 
　　原告因犯殺害直系血親尊親屬罪，經新北地院以103年度重
    訴字第18號判決判處有期徒刑16年，並應於刑之執行前令入
    相當處所施以監護5年確定。原告前已自104年4月7日起經施
    以監護，至109年4月6日期滿，並同日接續在被告處執行徒
    刑至今。原告罹患精神病症，恐被告並無精神醫師駐監，且
    被告亦從未將原告送至精神科專門醫院作完整之治療，乃依
    監獄行刑法第62條第1項之規定，聲請被告將原告移送病監
    或醫院。經被告於111年2月11日以宜監衛字第11110000340
    號函否准其聲請（下稱原處分），原告再於111年2月16日申
    訴，經被告於111年2月25日以111年申字第4號申訴決定駁回
    原告之聲請。原告不服申訴決定，於是提起本件行政訴訟。
二、原告主張略以：
㈠、原告於入監服刑前，已因行為時罹患思覺失調疾病，在基隆
    南光醫院執行監護處分，治療5年。原告於監護處分期間，
    接受監護病友復健治療團體、藥物治療、社交訓練及人際關
    係建立並參與日常生活功能訓練、職能復健、心理治療，期
    滿後其各方功能、能力有顯著進步。嗣經送交被告監獄服刑
    ，至今已2年。於被告監獄執行中，被告雖數次送原告至羅
    東博愛醫院門診，仍判定罹患「已知生理狀況引起有妄想的
    精神病症」及「非特定的情感思覺失調症」。原告既罹患精
    神疾病尚未痊癒，而被告或羅東博愛醫院均非屬專業治療精
    神疾病之機構，無法如前述南光醫院對原告接受病友復健治
    療團體、藥物治療、社交訓練及人際關係建立，參與日常生
    活功能訓練、職能復健、心理治療等，使原告受實際治療之
    功效。且原告因屢次聲請新北地方檢察署向新北地院聲請免
    其刑之一部或全部之執行未果，心情沮喪，恐因情緒不穩而
    有使病情惡化，造成被告管理或同舍同學之困擾，故除家人
    加強開導外，將原告移送距原告家較近之病監或醫院，以便
    家人有較多時間前往探視，應能穩定其心情，加速其病情趨
    於痊癒。
㈡、司法院大法官作成釋字第799號解釋，闡明現行強制治療制度
    運作結果有趨近於刑罰之可能，而悖離與刑罰之執行應明顯
    區隔之憲法要求。原告所犯殺害直系血親尊親屬之重罪,原
    是在精神狀態極端混亂之狀態所為，難認有何惡性，其刑前
    強制治療既已收精神穩定之效果，即非必需再執行本刑，追
    蹤治療即可符合原告以及其身為國家成員之利益。如認其思
    覺失調疾病尚未痊癒，宜移送至南光醫院等專業全面之醫院
    繼續治療，此並非被告所能提供。且原告因無法得到適當之
    醫療，病情有惡化之現象。被告否准聲請及駁回申訴，並非
    妥適。
㈢、原告因精神疾病殺害其母，現在已建立病識感，且了解其所
    為傷天害理。故在恢復意識後，造成其心理極大之負擔，甚
    為自責。原告之父已74歲，為擔心其心理狀態失衡，使病情
    惡化，故不辭辛勞，每週遠從新北市五股至宜蘭接見探視，
    以穩定原告之情緒。惟被告未能依受刑人之實際情況，將原
    告移送病監或專門醫院，與監獄行刑法第62條第1項之法意
    不符。
㈣、並聲明：原決定撤銷，被告應作成准將原告移送病監或醫院
    治療之決定。
三、被告答辯略以：原告於109年4月16日入監執行後，被告即定
    期安排原告至精神科門診就診及服藥治療。前經羅東聖母醫
    院精神科醫師於110年5月26日開立診斷證明書診斷其病名為
    「已知生理狀況引起有妄想的精神病症、非特定的情感思覺
    失調症」，定期於精神科門診就診，病況均穩定。原告於11
    1年2月18日就診時，亦經精神科診療醫師評估認原告病況相
    對穩定，持續以藥物控制中。原處分尚無違反監獄行刑法第
    58條及同法第62條第1項規定。日後原告病情若有變化，經
    醫師評估認需密切觀察與處置或有必要時，被告亦將依監獄
    行刑法規定辦理相關事宜。並聲明：駁回原告之訴。
四、本院之判斷：
㈠、按受刑人受傷或罹患疾病，有醫療急迫情形，或經醫師診治
    後認有必要，監獄得戒送醫療機構或病監醫治；罹患疾病經
    醫師評估認需密切觀察及處置之受刑人，得於監獄病舍或附
    設之病監收容之，監獄行刑法第62條第1項、第58條定有明
    文。依上開規定之文義，監獄係「得」戒送醫療機構或病監
    醫治、「得」於監獄病舍或附設之病監收容之。足認上開處
    置，為獄政機關裁量權行使之範疇。
㈡、經查，原告於被告處入監執行，自109年4月16日起定期均持
    續在監獄內由羅東聖母醫院醫師看診，有就醫紀錄乙份可參
    （見本院卷第105至118頁）。於111年2月18日就診時，亦經
    醫師評估認原告疾病相對穩定，囑以持續服用藥物（見本院
    卷第121頁），足認原告並無何醫療急迫情形，或經醫師診
    治後認有必要戒送醫療機構或病監醫治之情形。原告雖主張
    前經醫師於110年5月26日診斷為「已知生理狀況引起有妄想
    的精神病症、非特定的情感思覺失調症」（見本院卷第103
    頁），有送病監治療之必要等語。惟原告既已在監執行，其
    雖有上開疾病，並非即應在病監或醫療機構治療，仍應視是
    否有急迫情形或經醫師診治而決定是否有其必要性。至原告
    所主張司法院大法官釋字第799號解釋，係關於性侵害案件
    強制治療合憲性之解釋，與本件情形無關。又原告主張被告
    未能提供專業精神疾病治療，且未考慮受刑人之實際情況，
    將原告移送病監或專門醫院等語，經查，依上開就醫紀錄，
    原告每月均有接受精神科醫師診查，且經評估為病況穩定或
    相對穩定。況是否戒送醫療機構或病監醫治，既為獄政機關
    裁量權行使之範疇，被告認本件不合於醫療急迫情形，且根
    據醫師之評估，而認現無移送病監之必要，其裁量權之行使
    ，難認有何以其作為或不作為逾越權限或濫用權力之情形，
    原處分並無違誤，原告上開主張，均不足採。
㈢、綜上所述，本件原處分，並無違誤，申訴決定遞予以維持，
    核無不合。原告訴請撤銷，為無理由，應予駁回。
五、本件判決基礎已經明確，兩造其餘的攻擊防禦方法及訴訟資
    料經本院斟酌後，核與判決結果不生影響，無一一論述的必
    要，一併說明。
據上論結，本件原告之訴為無理由，依行政訴訟法第98條第1項
前段，判決如主文。
中　　華　　民　　國　　111 　年　　7 　　月　　6 　　日
                  行政訴訟庭　法　官　謝佩玲
上為正本係照原本作成。
如不服本判決，應於判決送達後20日內，向本院提出上訴狀並表
明上訴理由（原判決所違背之法令及其具體內容或依訴訟資料可
認為原判決有違背法令之具體事實），其未載明上訴理由者，應
於提出上訴後20日內向本院補提理由書（上訴狀及上訴理由書均
須按他造人數附繕本，如未按期補提上訴理由書，則逕予駁回上
訴），並應繳納上訴裁判費新臺幣1,500元。
中　　華　　民　　國　　111 　年　　7 　　月　　7 　　日
                              書記官　黃家麟